臺灣高等法院刑事判決　　　　　　　　　九十一年度交上訴字第八三號
　　上　訴　人
　　即　被　告　丁○○
　　選任辯護人　李進成
　　　　　　　　黃勝文
右上訴人，因公共危險等案件，不服臺灣板橋地方法院，九十年度交訴字第一二三號
，中華民國九十一年三月二十二日第一審判決（起訴案號：臺灣板橋地方法院檢察署
九十年偵字第一二四○八號）提起上訴，本院判決如左：
    主      文
上訴駁回。
    事      實
一、丁○○於民國（下同）九十年四月四日凌晨二時許，駕駛Ｔ三─五四二五號自用
    小客車，搭載友人丙○○前往位於台北縣中和市○○街一一二號之便利商店購物
    ，將車逆向停放在店前，而其車前已先有甲○○○所駕駛同為逆向停放之ＭＶ─
    七０六號大貨車。丁○○等購物後離去時，理應注意汽車駕駛人駕駛車輛時，應
    注意車前狀況，並隨時採取必要之安全措施，以防止危險之發生，且依當時夜間
    有照明、路面無缺陷，路上雖停放有其他車輛，惟視距良好，並無不能注意之情
    形，適有乙○○騎乘ＱＶＳ─四八九號機車，沿台北縣中和市○○街往民樂路方
    向行駛，途經上址，準備繞越上開甲○○○所停放之大貨車時，因丁○○疏未注
    意遵守交通規則靠右行駛及未注意車前之狀況貿然前行；而乙○○亦疏未注意前
    方有來車，致丁○○所駕之自用小客車前方擦撞乙○○所騎乘機車之車頭，乙○○因而人車倒地，受有右側臏骨下端骨折併臏骨韌帶斷裂之傷害。又丁○○明知
    其駕車肇事，致使乙○○因而倒地受傷，對於乙○○本應採取救護或其他必要之
    措施，同時應向警察機關報告，不得駛離，竟為逃避責任，而另行起意，反倒車
    駕車加速進入其順行方向車道，往中和國道第二高速公路方向逃逸。嗣經人記下
    車號，報警循線查獲。
二、案經被害人乙○○訴由台北縣警察局中和分局報請台灣板橋地方法院檢察署檢察
    官偵查起訴。
    理      由
一、訊據上訴人即被告丁○○對於伊在上述時、地駕車與被害人乙○○發生擦撞之事
    實，坦認不虛，雖矢口否認有過失傷害及駕車逃逸之犯行，辯稱：伊初雖逆向停
    車，但起步後已在自己車道行駛，係被害人自己騎機車與後座之人談話才會擦撞
    伊所駕之車輛，伊當時有下車查看，見被害人態度不好，且伊有告訴被害人記下
    伊之車號，才離開現場，自無犯罪可言云云。惟查：
  (一)被告確未靠右行駛，而貿然自逆向停車處開出，致與被害人之機車正面相撞，已
    經被害人迭在偵查及歷審中指訴歷歷，核與目擊證人陳綢所供相符（本院卷九十
    一年六月十四日筆錄），並有道路交通車故調查報告表二份及現場照片九張在卷
    （偵卷十一、十二、十七至二○頁）可稽，被害人所受傷勢，復有診斷證明書一
    份在卷（偵卷十五頁）可證。
  (二)依上開道路交通事故調查報告表以觀，本件車禍現場道路寬為一○．六公尺，在
    新生街一一二巷口附近劃有行車分向線，而被害人機車倒地位置後輪距被害人遵
    行方向之路邊基線為四．二公尺，前輪為五．四公尺，撞擊處則為四．五公尺，
    有該調查報告表可憑，被告所駕汽車之碰撞點計有三處，分別為前保險桿之左邊
    中間處、前保險桿車牌之正中央上方、引擎蓋中間前面偏左處，有該汽車照片附
    卷（偵卷十三、十六頁）可考，足見二車之碰撞點係在被害人之遵行車道內，就
    被告之行進方向言，則屬逆向侵入來車道。被告辯稱伊已進入自己之車道行駛一
    節，殊無可採。再就被告對於其逆向停車於ＭＶ－七○六號大貨車後方，亦逆向
    駛出車道一節，並不否認，而該車禍之相撞處係在該大貨車之左前方，並非與大
    貨車平行，有該調查報告表之現場圖可稽，可見被告係倏然逆向駛出，復因受該
    大貨車所阻，致被告與被害人猝然閃避不及而相撞，堪予認定，台灣省台北縣區
    車輛行車事故鑑定委員會及台灣省車輛行車事故覆議鑑定委員會鑑定意見同謂：
    「丁○○駕駛自小客車逆向停車，起駛時又未靠右行駛（按即逆向行駛），與甲○○○駕駛營大貨車逆向停車佔用車道，同為肇事主因。」有該二鑑定意見書在
    案（偵卷三八、三九頁、原審卷四八頁）可參，亦同此認定。
  (三)按汽車駕駛人於汽車行駛時，應注意車前狀況，並隨時採取必要之安全措施，道
    路交通安全規則第九十四條第三項定有明文。被告於上開時、地駕駛汽車，本應
    注意前開規定，而依當時情形，並無不能注意之情事，且依上開道路交通事故調
    查報告表之記載及現場照片以觀，雖現場停放有其他車輛，惟視距良好及仍留有
    可以讓車輛通行之寬度，被告竟不靠右行駛，亦疏未注意車前狀況，致與被害人
    乙○○所騎之機車發生擦撞，致乙○○受傷，其有過失甚明（被告之辯護人一度
    對於此部分表示不爭議，見本院卷九十一年六月二十八日筆錄）。且被告過失行
    為與被害人所受之傷害間，顯有相當因果關係。縱被害人亦疏未注意車前狀況而
    肇事，已經台灣省車輛行車事故覆議鑑定委員會鑑明，為與有過失，仍不得因此
    解免被告過失責任之成立。
  (四)被告在本院坦陳：「（被害人）撞到我車後，機車倒了．．．，他態度不好，他
    一直罵髒話，還說腳破了，我記得很清楚，他的褲管是一隻捲上來，一隻垂下去
    的，．．．我就很生氣，是被害人來撞我的，還那麼兇，因為學弟（按指丙○○
    ）急著赴約，所以我才離開．．．」（本院卷九十一年六月二十八日筆錄），可
    見被告在肇事後，確未將被害人送醫，亦未等候員警前來處理，即行離去現場。
  (五)雖然被告辯稱伊不知被害人有受傷，且離去前有告知被害人伊之車牌號碼云云，
    惟被害人確有向被告說「腳都破了，怎會沒有受傷」等語（本院卷九十一年六月
    二十八日筆錄），核與證人陳綢所證相符（本院卷九十一年六月十四日筆錄），
    參以上開被告所稱被害褲管一長一短，還說腳破了等語，可見其所辯不知被害人
    受傷云云，毫無可信。又現場目擊證人甲○○○於原審結證稱：「我當時在統一
    超商下貨，我聽到碰的一聲，看到吳先生（指被害人乙○○）倒在我的車子前面
    ，我有看到被告有搖車窗探頭出來說了一聲事情大條，就開車離去‧‧‧車窗原
    本沒有搖下來，我看到的時候他沒有下車就開走了。我出來的時候沒有看到現場
    的撞擊，我是聽到有人說事情大條了，我沒有看到撞擊，我是聽到碰的一聲才去
    查看，我看的時候他們是在車上，他的車子是停止狀態‧‧‧他們倒車以後往相
    反的方向中和北二高的方向行駛」（原審卷六二、六五頁）在本院調查中仍堅稱
    被告未下車即逕行倒車而後迅速離去等語（本院卷九十一年六月二十八日筆錄）
    ，另證人陳綢證稱：「．．．他們（按指被告及其友人丙○○）要走時，我有攔
    車，他們還是開走了，而且還逆向，路人將車號記下給我們，我現在所說均實在
    。」（本院卷九十一年六月十四日筆錄）均明確指出被告肇事後未下車即行逃逸
    。參以被告於警訊中，經製作筆錄之警員以有沒有留聯絡方式及姓名給予對方等
    情詢問被告，而被告答稱：「沒有，對方當時態度惡劣，才將車駛離」（偵卷三
    頁反面），並未直接正面答稱留下車牌號碼或其他聯絡方式，已見其言詞閃爍、
    迴避問題，再經本院將之與其友人丙○○隔離訊問結果，丙○○供稱：「因有急
    事，所以沒有等警察來。」「要到台北市（不記得地名）去找學長林偉斌，是學
    長學弟的聚會，．．．只是吃飯純聊天，約有十幾個人，是藝專的學長。」而被
    告則稱：「是要帶丙○○去赴約，地名我不記得了，但後來沒有去，而是到第一
    殯儀館附近的道路（旁）睡覺，因為隔天要在這附近打工。」（本院卷九十一年
    六月二十八日筆錄）互不相符，可見所謂有急事待辦而先行離去云云，無非託辭
    ，該丙○○及被告所稱已要被害人記下車號云云，當係因車號人人可記，且已由
    被害人提供警方，已無可迴避之藉口，如謂被告真有急事必須先行離去而無逃逸
    脫罪之意，何以不留下姓名、住址或電話號碼予被害人？顯難自圓其說，所辯要
    係畏罪飾卸之詞，核無可採。
  (六)綜上所述，被告犯罪事證已臻明確，其犯行可以認定。至辯護人請求至現場履勘
    乙節，因審酌本案既已有道路交通事故調查報告表及現場照片等在卷可查，且又
    送請台灣省台北縣區車輛行車事故鑑定委員會及台灣省車輛行車事故覆議委員會
    鑑定，並出具鑑定意見書，應認事證並無不明，是認無至現場履勘之必要；又被
  告雖指本件車禍起因於被害人轉頭與後座之人談話而不注意云云，既經被害人及
    後座之陳綢堅決否認，本院亦查無此事證，爰不予認定，均附此說明。
二、核被告所為，應成立刑法第二百八十四條第一項前段過失傷害罪及同法第一百八
    十五條之四肇事逃逸罪。所犯二罪，犯意各別，罪名互異，應分論併罰。原審適
    用上開二法條及同法第四十一條第一項前段、罰金罰鍰提高標準條例第一條前段
    、第二條之規定，並審酌被告之品行、智識程度及被告過失責任之輕重與被害人
    所受傷勢所生之危害、被告肇事後即行逃逸，且迄今未與被害人商談賠償之事以
    及被告犯罪後之態度等一切情狀，分別就所犯過失傷害罪部分量處拘役五十五日
    ，所犯肇事逃逸罪部分量處有期徒刑六月，並均諭知如易科罰金以三百元折算一
    日，經核認事用法及量刑均無不合，應予維持。被告猶執陳詞，否認犯罪，提起
    上訴，不能認為有理由，應予駁回。
據上論斷，應依刑事訴訟法第三百六十八條，判決如主文。
本案經檢察官陳明光到庭執行職務。
中    華    民    國    九十一    年      七        月    三十一        日
                        臺灣高等法院刑事第十四庭
      審判長法  官  陳  祐  輔
                                  法  官  陳  國  文
                                  法  官  洪  昌  宏
右正本證明與原本無異。
過失傷害之部分不得上訴。
肇事逃逸部分如不服本判決應於收受送達後十日內向本院提出上訴書狀，其未敘述上
訴之理由者並得於提起上訴後十日內向本院補提理由書（均須按他造當事人之人數附
繕本）。
                                  書記官  廖  月  女
中    華    民    國    九十一    年      八        月      二          日
附錄：本案論罪科刑法條全文
刑法第一百八十五條之四
駕駛動力交通工具肇事，致人死傷而逃逸者，處六月以上五年以下有期徒刑。
刑法第二百八十四條
因過失傷害人者，處六月以下有期徒刑、拘役或五百元以下罰金。致重傷者，處一年
以下有期徒刑、拘役或五百元下罰金。
從事業務之人，因業務之過失傷害人者，處一年以下有期徒刑、拘役或一千元以下罰
金。致重傷者，處三年以下有期徒刑、拘役或二千元以下罰金。
